臺灣臺中地方法院刑事判決
111年度金訴緝字第6號
公  訴  人  臺灣臺中地方檢察署檢察官
被      告  許世旻




上列被告因詐欺等案件，經檢察官提起公訴（110年度偵字第195
89號），嗣被告就被訴事實為有罪之陳述，經告以簡式審判程序
之旨，並聽取當事人意見後，本院合議庭裁定由受命法官獨任進
行簡式審判程序，判決如下：
    主    文
丁○○犯如附表二編號一至四所示之罪，各處如附表二編號一至四
所示之刑。應執行有期徒刑壹年伍月。
    犯罪事實
一、丁○○於民國109年8月間，加入真實姓名年籍不詳綽號「涵」
    、呂明展（業經本院判處罪刑確定）等人所屬3人以上，以
    實施詐術為手段，具有持續性及牟利性之有結構性組織之詐
    欺集團，擔任向提款車手收取詐欺贓款後再轉交上手（即收
    水）之工作（丁○○所涉參與犯罪組織部分，業經另案提起公
    訴，非本件審理範圍）。嗣丁○○與該詐欺集團成員即共同意
    圖為自己不法之所有，基於三人以上共同詐欺取財及隱匿詐
    欺犯罪所得去向之一般洗錢之犯意聯絡，先由該詐欺集團不
    詳成員分別於附表一所示之時間，以附表一所示之方式，向
    附表一所示之被害人施用詐術，致各被害人陷於錯誤，匯款
    至余家葳所申辦之永豐商業銀行000-00000000000000號帳戶
    （下稱系爭帳戶）後，「涵」再透過通訊軟體「易信」指示
    呂明展，由呂明展持「涵」所提供之系爭帳戶之提款卡，於
    附表一所示之時地，提領各被害人遭詐欺而匯入之款項後，
    將提領之款項交予丁○○，再由丁○○轉交予「涵」，藉以隱匿
    詐欺犯罪所得之去向。
二、案經乙○○、戊○○、庚○○訴由臺中市政府警察局第三分局報告
    臺灣臺中地方檢察署檢察官偵查起訴。
    理    由
一、本件被告丁○○所犯並非死刑、無期徒刑或最輕本刑有期徒刑
    3年以上之罪，亦非高等法院管轄第一審案件，且於準備程
    序進行中，被告先就被訴事實為有罪之陳述，經告知被告簡
    式審判程序之旨，並聽取檢察官及被告之意見後，本院合議
    庭裁定進行簡式審判程序，是本件之證據調查，依刑事訴訟
    法第273條之2及第159條第2項規定，不受同法第159條第1項
    、第161條之2、第161條之3、第163條之1及第164條至第170
    條規定之限制，先予敘明。
二、上開犯罪事實業據被告於警詢、本院準備程序及審理時坦承
    不諱，核與證人即共犯呂明展、證人即告訴人乙○○、戊○○、
    庚○○、證人即被害人丙○○於警詢時之證述情節大致相符，並
    有附表一證據欄所示之書證、員警偵查報告、NDP-7706號重
    型機車、272-NTV號重型機車之車輛詳細資料報表附卷可稽
    ，足認被告之自白與事實相符，堪以採信。本案事證明確，
    被告犯行洵堪認定，應依法論科。
三、論罪部分：
（一）按「本法所稱洗錢，指下列行為：一、意圖掩飾或隱匿特
      定犯罪所得來源，或使他人逃避刑事追訴，而移轉或變更
      特定犯罪所得。二、掩飾或隱匿特定犯罪所得之本質、來
      源、去向、所在、所有權、處分權或其他權益者。三、收
      受、持有或使用他人之特定犯罪所得。」為洗錢防制法第
      2條所明定。倘行為人意圖掩飾或隱匿特定犯罪所得來源
      ，而將特定犯罪所得直接消費處分，甚或交予其他共同正
      犯，或由共同正犯以虛假交易外觀掩飾不法金流移動，尚
      非單純犯罪後處分贓物之行為，亦應構成第2條第1或2款
      之洗錢行為（最高法院109年度台上字第5077號判決參照
      ）。查被告所為之本案犯行，係於被害人受騙而匯款至人
      頭帳戶後，由共犯呂明展依上手指示前往各地之自動櫃員
      機提領款項，交付給被告，被告再上繳給上手，此舉顯係
      就詐欺所得為分層化之處置以製造金流軌跡斷點，使偵查
      機關難以追查金流，藉以隱匿詐欺犯罪所得之去向，核其
      所為已構成洗錢防制法第14條第1項之一般洗錢罪。
（二）是核被告就附表一編號一至四所為，均係犯刑法第339條
      之4第1項第2款之三人以上共同詐欺取財罪，及洗錢防制
      法第14條第1項之一般洗錢罪。
（三）本件詐欺集團分工細緻，被告雖未自始至終參與各階段之
      犯行，且與撥打電話詐騙各被害人之成員間或有互不相識
      之情形，然其明知該詐欺集團撥打電話予被害人，藉以詐
      騙被害人財物之犯罪手法，仍加入該詐欺集團，並負責向
      提款車手收取詐欺贓款再轉交上手之收水工作，藉以賺取
      報酬，堪認被告與詐欺集團其他成員係在合同意思範圍內
      ，各自分擔犯罪行為之一部，並相互利用他人之行為，以
      達共同詐欺取財之犯罪目的，參諸上開說明，仍應就所參
      與之犯行，對於全部所發生之結果，共同負責。故被告與
      其他詐欺集團成員間，有犯意聯絡及行為分擔，為共同正
      犯。
（四）被告就附表一編號一至四所為，各係以一行為同時觸犯三
      人以上共同詐欺取財罪及一般洗錢罪，為想像競合犯，應
      均依刑法第55條規定，從一重之三人以上共同詐欺取財罪
      處斷。
（五）被告夥同詐欺集團成員對本案不同之被害人實施詐術以騙
      取金錢之行為，係侵害不同之財產法益，且犯罪時間可以
      區分，詐騙過程亦有差異，自應評價為獨立之各罪。是被
      告所犯4次加重詐欺取財罪，犯意各別，行為互殊，應予
      分論併罰。
（六）被告丁○○前因妨害性自主罪等案件，經臺灣高等法院臺中
      分院103年度侵上訴字第183號判決應執行有期徒刑4年2月
      ，再經最高法院104年度台上字第589號判決上訴駁回確定
      ，於107年12月20日假釋出監，至108年2月25日假釋期滿
      未經撤銷，未執行之刑以已執行論等情，有臺灣高等法院
      被告前案紀錄表在卷可憑。是被告係於徒刑執行完畢之5
      年內，故意再犯本件有期徒刑以上之4罪，均為累犯。本
      院審酌被告所犯前案與本案之罪質雖有不同，然均為故意
      犯罪，被告未能記取前案執行教訓，不知謹言慎行，再為
      本件犯行，可見其有特別惡性，對於刑罰之反應力顯然薄
      弱，且綜核全案情節，縱依刑法第47條第1項規定加重法
      定最低本刑，亦無罪刑不相當之情形，爰各依刑法第47條
      第1項規定加重其刑。
（七）按犯洗錢防制法第14條之一般洗錢罪、第15條之特殊洗錢
      罪，在偵查或審判中自白者，減輕其刑，洗錢防制法第16
      條第2項定有明文。查被告於警詢及審判中，均坦承向提
      款車手收取詐欺贓款再轉交上手，藉以隱匿詐欺犯罪所得
      去向之一般洗錢犯行，原應依上開規定減輕其刑，惟被告
      所犯之一般洗錢罪係想像競合犯之輕罪，已從一重之三人
      以上共同詐欺取財罪處斷，參照最高法院大法庭108年度
      台上大字第3563號裁定意旨，無從逕依上開規定減輕其刑
      ，惟本院於量刑時，仍併予審酌上開減刑事由，附此敘明
      。
四、爰以行為人之責任為基礎，審酌：（一）被告正值青年，不
    思依循正途獲取穩定經濟收入，竟貪圖不法錢財，加入詐欺
    集團擔任收水工作，致各受害人受有財產損害，價值觀念顯
    有偏差，所為殊值非難，惟各被害人所受損害金額尚非甚鉅
    ，被告從中獲利程度亦屬有限；（二）被告為高中肄業，之
    前從事營造業，家中無人需其扶養照顧（見金訴緝字卷第10
    6頁）之智識程度及生活狀況；（三）被告於警詢、本院準
    備程序及審理時坦承加重詐欺取財及一般洗錢犯行，但迄未
    賠償被害人損害等一切情狀，就其所犯各罪分別量處如附表
    二所示之刑，並衡酌被告所犯各罪侵害法益之異同、對侵害
    法益之加重效應及時間、空間之密接程度、刑罰邊際效應隨
    刑期而遞減及行為人所生痛苦程度隨刑期而遞增、其等復歸
    社會之可能性，而為整體評價後，定其應執行之刑如主文所
    示，以示懲儆。
五、沒收部分：
（一）按「犯罪所得，屬於犯罪行為人者，沒收之。但有特別規
      定者，依其規定。」、「前2項之沒收，於全部或一部不
      能沒收或不宜執行沒收時，追徵其價額。」、「犯罪所得
      已實際合法發還被害人者，不予宣告沒收或追徵。」刑法
      第38條之1第1項、第3項分別定有明文。而最高法院往昔
      採連帶沒收共同正犯犯罪所得之相關見解，已不再援用或
      不再供參考，並改採共同正犯間之犯罪所得應就各人實際
      分受所得部分而為沒收（最高法院104年度第13次刑事庭
      會議決議參照）。
（二）查被告於本院110年度金訴字第8號詐欺等案件審理時，供
      稱：伊是按日收取新臺幣（下同）2000元至6000元不等之
      報酬等語（見金訴字8號卷第16頁），爰依「罪證有疑，
      利歸被告」原則，認定被告就本案各次犯行之日即109年9
      月2日，係取得2000元之報酬。惟被告參與綽號「涵」等
      人所屬詐欺集團期間，於109年9月2日所取得之2000元報
      酬，業經本院109年度金訴字第555號判決宣告沒收追徵在
      案（即該判決附表四編號12所示被害人陳宥廷部分），有
      上開判決書在卷可憑（見偵19589號卷第55至75頁），自
      無於本案重複宣告沒收追徵犯罪所得之必要。
據上論斷，應依刑事訴訟法第273條之1第1項、第299條第1項前
段，洗錢防制法第14條第1項，刑法第11條、第28條、第339條之
4第1項第2款、第55條、第47條第1項、第51條第5款，刑法施行
法第1條之1第1項，判決如主文。
本案經檢察官己○○提起公訴，檢察官甲○○到庭執行職務。
中　　華　　民　　國　　111 　年　　3 　　月　　4 　　日
                  刑事第十三庭  法  官  洪瑞隆
以上正本證明與原本無異。
如不服本判決應於收受送達後20日內向本院提出上訴書狀，並應
敘述具體理由；其未敘述上訴之理由者，應於上訴期間屆滿後20
日內向本院補提理由書（均須按他造當事人之人數附繕本）「切
勿逕送上級法院」。
告訴人或被害人如不服判決，應備理由具狀向檢察官請求上訴，
上訴期間之計算，以檢察官收受判決正本之日起算。
　　　                        　書記官  許家齡
中　　華　　民　　國　　111 　年　　3 　　月　　4 　　日
附錄論罪科刑法條
【洗錢防制法第2條】
本法所稱洗錢，指下列行為：
一、意圖掩飾或隱匿特定犯罪所得來源，或使他人逃避刑事追訴
    ，而移轉或變更特定犯罪所得。
二、掩飾或隱匿特定犯罪所得之本質、來源、去向、所在、所有
    權、處分權或其他權益者。三、收受、持有或使用他人之特
    定犯罪所得。
【洗錢防制法第14條】
有第2條各款所列洗錢行為者，處7年以下有期徒刑，併科新臺幣
5百萬元以下罰金。
前項之未遂犯罰之。
前2項情形，不得科以超過其特定犯罪所定最重本刑之刑。　　
【刑法第339條之4】
犯第339條詐欺罪而有下列情形之一者，處1年以上7年以下有期
徒刑，得併科1百萬元以下罰金：
一、冒用政府機關或公務員名義犯之。
二、三人以上共同犯之。
三、以廣播電視、電子通訊、網際網路或其他媒體等傳播工具，
    對公眾散布而犯之。
前項之未遂犯罰之。
【刑法施行法第1條之1】
中華民國94年1月7日刑法修正施行後，刑法分則編所定罰金之貨
幣單位為新臺幣。
94年1月7日刑法修正時，刑法分則編未修正之條文定有罰金者，
自94年1月7日刑法修正施行後，就其所定數額提高為30倍。但72
年6 月26日至94年1月7日新增或修正之條文，就其所定數額提高
為3倍。
附表一
編號 被害人 詐欺方式 匯款時間及金額（新臺幣） 提款時間、地點及金額（新臺幣） 證據 一 乙○○ （告訴） 詐欺集團成員於109年9月2日下午5時40分許，假冒為德瑞克名床賣家人員、中國信託商業銀行行員，撥打電話予林建廷，佯稱：因員工操作錯誤升級為會員，導致將每月扣款，須依指示操作自動櫃員機解除扣款云云，林建廷因而陷於錯誤，依詐欺集團成員之指示匯款。 109年9月2日晚間7時45分，2萬9985元（另有手續費15元） 109年9月2日晚間8時7分，在臺中市○區○○街00號之全家便利商店鳳鳴門市，提款2萬元、1萬元，合計3萬元。 ①證人乙○○於警詢時之證述（臺灣臺中地方檢察署109年度偵字第36768號卷【下稱偵卷】第69至73頁） ②臺南市政府警察局佳里分局佳里派出所金融機構聯防機制通報單、受理刑事案件報案三聯單、內政部警政署反詐騙諮詢專線紀錄表（偵卷第81至89頁） ③乙○○提出之匯款紀錄手機畫面翻拍截圖（偵卷第79頁） ④被害人帳戶明細及車手提領時間一覽表（偵卷第167頁） ⑤監視器錄影畫面（偵卷第169至177頁） ⑥系爭帳戶交易明細（偵卷第197頁）  二 戊○○ （告訴） 詐欺集團成員於109年9月2日晚間8時許，假冒為網購公司人員，撥打電話予陳昌靖，佯稱：因員工作業疏失誤訂20單，若不取消將自其帳戶扣款，須依指示操作自動櫃員機以取消設定云云，陳昌靖因而陷於錯誤，依詐欺集團成員之指示匯款。 109年9月2日晚間8時58分，2萬9989元 109年9月2日晚間9時6分、7分，在臺中市○區○○路000號之臺中大智郵局，提領2萬元、1萬元，合計3萬元。 ①證人戊○○於警詢時之證述（偵卷第91至93頁） ②戊○○之兆豐國際商業銀行000-00000000000號帳戶對帳單（偵卷第95頁） ③高雄市政府警察局三民第二分局民族路派出所受理詐騙帳戶通報警示簡便格式表、受理刑事案件報案三聯單、內政部警政署反詐騙諮詢專線紀錄表（偵卷第99至103頁） ④被害人帳戶明細及車手提領時間一覽表（偵卷第167頁） ⑤監視器錄影畫面（偵卷第177至179頁） ⑥系爭帳戶交易明細（偵卷第197頁） 三 丙○○ （未告訴） 詐欺集團成員於109年9月2日晚間8時27分許，假冒為德瑞克名床客服人員、第一商業銀行客服人員，撥打電話予丙○○，佯稱：因員工疏失，誤升級為VIP會員，將按月扣款，須依指示操作自動櫃員機以解除會員云云，丙○○因而陷於錯誤，依詐欺集團成員之指示匯款。 109年9月2日晚間9時20分，1萬3123元 ①109年9月2日晚間9時42分，在臺中市○區○○街00號之全家便利商店鳳鳴門市，提領2萬元、2萬元、3000元，合計4萬3000元。 ②109年9月2日晚間9時48分，在臺中市○區○○路000號之臺中大智郵局，提領500元。 ①證人丙○○於警詢時之證述（偵卷第105至111頁） ②丙○○提出之自動櫃員機轉帳交易明細、手機通話紀錄畫面翻拍截圖（偵卷第113至115頁） ③苗栗縣政府警察局頭份分局斗坪派出所各理各類案件紀錄表、受理刑事案件報案三聯單、內政部警政署反詐騙諮詢專線紀錄表、金融機構聯防機制通報單（偵卷第117至123頁） ④丙○○之第一商業銀行竹南分行00000000000號帳戶歷史交易明細表（偵卷第125至129頁） ⑤監視器錄影畫面（偵卷第179至193頁） ⑥被害人帳戶明細及車手提領時間一覽表（偵卷第167頁） ⑦系爭帳戶交易明細（偵卷第197頁） 四 庚○○ （告訴） 詐欺集團成員於109年9月2日晚間8時5分許，假冒為天泉草本商場客服人員及中國信託商業銀行客服人員，撥打電話予庚○○，佯稱：因工作人員疏失，導致其名下帳戶將重複扣款，須依指示操作解除扣款設定云云，庚○○因而陷於錯誤，依詐欺集團成員之指示匯款。 109年9月2日晚間9時32分，2萬9989元（另有手續費14元）  ①證人庚○○於警詢時之證述（偵卷第131至135頁） ②庚○○提出之轉帳交易明細（偵卷第137頁） ③內政部警政署反詐騙諮詢專線紀錄表、臺北市政府警察局松山分局民有派出所受理詐騙帳戶通報警示簡便格式表、受理刑事案件報案三聯單（偵卷第149、161、165頁） ④監視器錄影畫面（偵卷第179至193頁） ⑤被害人帳戶明細及車手提領時間一覽表（偵卷第167頁） ⑥系爭帳戶交易明細（偵卷第197頁） 
附表二
編號 犯罪事實 主文（含罪名及主刑） 一  如附表一編號一所示（乙○○） 丁○○犯三人以上共同詐欺取財罪，累犯，處有期徒刑壹年貳月。 二  如附表一編號二所示（戊○○） 丁○○犯三人以上共同詐欺取財罪，累犯，處有期徒刑壹年貳月。 三  如附表一編號三所示（丙○○） 丁○○犯三人以上共同詐欺取財罪，累犯，處有期徒刑壹年貳月。 四 如附表一編號四所示（庚○○） 丁○○犯三人以上共同詐欺取財罪，累犯，處有期徒刑壹年貳月。